【裁判字號】    92,交抗,1187
【裁判日期】    921219
【裁判案由】    違反道路交通管理處罰條例
【裁判全文】
臺灣高等法院交通事件裁定                      九十二年度交抗字第一一八七號
    抗   告   人
    即原處分機關  臺北市交通事件裁決所
    代   表   人  陳金盛
    異   議   人
    即  受處分人  甲○○
右抗告人因受處分人甲○○違反道路交通管理處罰條例案件，不服臺灣臺北地方法院
九十二年度交聲字第一○四三號，中華民國九十二年十一月二十八日第一審裁定，提
起抗告，本院裁定如左：
    主  文
原裁定撤銷，發回臺灣臺北地方法院。
    理  由
一、原裁定意旨略以：
（一）按汽車駕駛人停車時，有在道路收費停車處所停車，不依規定繳費者，處新臺
      幣（下同）六百元以上一千二百元以下罰鍰，道路交通管理處罰條例第五十六
      條第一項第十一款定有明文。
（二）原處分機關認異議人即受處分人甲○○於民國九十二年二月二十五日下午一時
      二十分左右，將其所有之車牌號碼二Ａ─一九七一號自用小客車，停放在桃園
      縣龜山鄉○○○路設有道路收費停車處所停車，為桃園縣警察局委託巡場收費
      員掣發繳費單，然受處分人逾期未依規定繳交停車費，經桃園縣警察局交通隊
      以受處分人所有之汽車有前揭在道路收費停車處所停車不依規定繳費之違規事
      實，以桃警行交停字第ＤＴ0000000號舉發違反道路交通管理事件通知
      單逕行掣單舉發。嗣受處分人雖於應到案日期前申訴，原處分機關函請舉發機
      關調查結果，仍認受處分人有上開違規行為，乃依行為時道路交通管理處罰條
      例第五十六條第一項第十一款之規定，裁處受處分人六百元罰鍰。
（三）受處分人於前開時地，在道路收費停車處所停車，不依規定繳費之事實，固據
      桃園縣警察局交通隊舉發在案，且據證人即桃園縣警察局交通隊分隊長陳舒豪
      於原審結證屬實，惟認依道路交通管理處罰條例第七之二條第一項規定：「汽
      車駕駛人之行為有左列情形之一，當場不能或不宜攔截製單舉發者，得對汽車
      所有人逕行舉發處罰：一、闖紅燈或平交道。二、搶越行人穿越道。三、違規
      停車而駕駛人不在場。四、不服指揮稽查而逃逸，或聞消防車、救護車、警備
      車、工程救險車之警號不立即避讓。五、違規停車或搶越行人穿越道，經各級
      學校交通服務隊現場導護人員簽證檢舉。六、其他違規行為經以科學儀器取得
      證據資料者」，前揭受處分人之違規事實，乃在道路收費停車處所，不依規定
      繳費之違規行為，此種違規情形，並非屬違規停車而駕駛人不在場之情形（參
      諸道路交通安全規則第一百十一條、第一百十二條規定汽車臨時停車、停車時
      應遵守之規定，則違規停車，應屬違反上開規則之行為），自無得依道路交通
      管理處罰條例第七條之二所列舉得逕行舉發之情形，舉發機關逕行舉發，並依
      逕行舉發程序以郵寄方式送達受處分人，其舉發程序於法尚有未洽。本件逕行
      舉發程序於法無據，且不合法之舉發，與未舉發無異，原處分機關未審酌上情
      ，逕依道路交通管理處罰條例第五十六條第一項第十一款規定裁處受處分人罰
      鍰一千二百元，自有未洽，應將原處分撤銷，另由原處分機關對於「在道路收
      費停車處所停車，不依規定繳費」之違規行為，通盤檢討究應如何舉發。
二、抗告意旨略以：按公有收費停車場與使用人之關係應係公法上營造物利用關係，
    則汽車駕駛人自應遵守道路收費停車處所管理機關所訂之使用規則繳費。又依停
    車場法第十二條規定，地方主管機關為因應停車之需要，得視道路交通狀況，設
    置路邊停車場，並得向使用者收取停車費。公有停車場費率標準，由地方主管機
    關訂之，並送請地方議會審議（停車場法第十二條、第十三條、第十四條、第十
    一條參照），故停車管理處自得依前該法規之授權向使用者收費。原裁定以在道
    路收費停車處所停車不依規定繳費之事實，非屬道路交通管理處罰條例第七條之
    二逕行舉發之情形。惟本案停車管理處依據行政程序法第一百條及停車場法第十
    三條規定於政府公報及收費路段均設有收費時間、費率、未見補繳單須查詢及查
    詢電話，和未依法繳費依道路交通管理處罰條例處罰公告完成法定程序。如未見
    補繳費通知單，基於使用者付費原則，應於十五日內主動查詢繳費，未繳費者，
    依道路交通管理處罰條例第五十六條第一項第十一款舉發，此公告為行政程序法
    第九十二條第二項規定之一般處分。一般處分之相對人為不特定人或得特定人，
    故不能採普通個別處分之送達方式，一經公告即生送達之效力（行政程序法第七
    十五條參照）。至於補費通知單僅為紀錄停車時間，方便停車駕駛人繳費之觀念
    通知，尚非行政處分，無關送達問題，俟該駕駛人逾限十五日內未繳納，停車管
    理處始掣單舉發違反道路交通管理處罰條例第五十六條第一項第十一款，在駕駛
    人未依規定繳納停車費後，以逕行舉發方式掣單並無不合。另受處分人曾以未曾
    在違規地點停車為由提出申訴，然受處分人於前開時地，在道路收費停車處所停
    車，不依規定繳費之事實，業據原舉發機關查證屬實，並據證人即桃園縣警察局
    交通隊分隊長陳舒豪於原審結證在案，倘民眾一再以未至違規地點停車為由而撤
    銷處分，無異鼓勵毋須繳交停車費，如此一來，將喪失制定道路交通管理處罰條
    例加強道路交通管理之目的等語。
三、本院查：
（一）受處分人在道路收費停車處所停車，不依規定繳費之行為，雖據證人即桃園縣
      警察局交通隊員警陳舒豪到庭結證：「（本件是否你舉發的？）是我們交通課
      有委託收費員至我們轄內規劃停車格的地方，如果有停車，我們就會放繳費單
      ，依規定要於十五日內繳費，沒有依規定繳費的車主，我們品管課會蒐集車籍
      資料請我們開立告發單」「我們依據繳費聯的車號去查詢汽車車主，查詢結果
      是福特六合銀色，結果與存根連上的車色及廠牌均相同。存根連上的Ｉ就是代
      表銀色，三是代表福特」（見原審卷第二一至二二頁）。然依上開證詞可知，
      證人陳舒豪僅係就繳費聯開立舉發違反道路交通管理事件通知單，對於受處分
      人是否有於右揭時地停車之事實並不知悉。觀諸受處分人所辯：其並未駕駛上
      開車輛，而係其先生駕駛（見原審卷第二一頁），且警方可由電腦顯示每輛車
      之車籍資料，故依其車籍資料記載，二者當然一致（見原審卷第二八頁反面）
      ，證人即受處分人之配偶曹廣池陳稱：其並未駕車至上開地點停車（見原審卷
      第二三頁）等情，則受處分人所辯非全無理由。卷內既有開立繳費單收費員之
      姓名及地址（見原審卷第三二頁），自可據以查明上開車輛是否確有於右揭時
      地停車而未繳費之行為。
（二）原處分機關雖稱：本案停車管理處依據行政程序法第一百條及停車場法第十三
      條規定於政府公報及收費路段均設有收費時間、費率、未見補繳單須查詢及查
      詢電話，和未依法繳費依道路交通管理處罰條例處罰公告完成法定程序。又依
      桃園縣公有收費停車場第四條亦規定：停車場視地區道路交通狀況按路段分別
      以計次、計月方式繳納使用費，其停車種類及收費方式，由管理機關依停車需
      要及停車場設施狀況分別規定，並公告之。衡情本件受處分人所應繳納之停車
      費用僅三十元（見原審卷第十五頁），而若未依規定繳納停車費，裁罰金額至
      少為六百元，故依常情，一般人若知有繳費單，應會繳納，以避免較高的裁罰
      。然本件受處分人所停放之桃園縣龜山鄉○○○路收費停車路段，是否確如原
      處分機關所稱已依規定公告收費方式、應繳納費用、未見繳費單應主動查詢及
      查詢電話？受處分人是否因而無法查知該處為收費路段，以致未繳納停車費？
      均攸關受處分人權益，應予查明。
（三）又依道路交通管理處罰條例第五十六條規定：「汽車駕駛人停車時，有左列情
      形之一者，處新臺幣六百元以上一千二百元以下之罰鍰：：：：十一、在道路
      收費停車處所停車，不依規定繳費者」，亦屬停車而未依規定之情形，是否屬
      已可涵蓋於道路交通管理處罰條例第七之二條第一項第三款所謂「違規停車」
      之意涵內？原裁定遽以「在道路收費停車處所停車，不依規定繳費者」，並非
      「違規停車」，不得逕行舉發，尤不無研究之餘地。
四、原裁定未予詳究，遽認以受處分人在道路收費停車處所停車，不依規定繳費之行
    為，非屬道路交通管理處罰條例第七條之二所列舉得逕行舉發之情形，舉發機關
    逕行舉發，所為舉發程序不合法，而裁定撤銷原處分，尚有未洽。受處分人據以
    提起抗告，非全無理由，自應由本院將原裁定撤銷，發回原審法院俟查明後，另
    為適法之裁定。
據上論斷，應依道路交通管理處罰條例第八十九條前段、道路交通案件處理辦法第二
十六條、刑事訴訟法第四百十三條前段，裁定如主文。
中      華      民      國    九十二    年     十二     月     十九     日
                              臺灣高等法院交通法庭
                                  審判長法  官  楊  照  男
                                        法  官  陳  炳  彰
                                        法  官  王  詠  寰
右正本證明與原本無異。
不得再抗告。
                                        書記官  駱  麗  君
中      華      民      國    九十二    年     十二     月     十九     日


司法院資訊處製作；財團法人民間司法改革基金會備份。
